【裁判字號】    99,交抗,1852
【裁判日期】    990930
【裁判案由】    違反道路交通管理處罰條例
【裁判全文】
臺灣高等法院交通事件裁定            99年度交抗字第1852號
抗  告  人
即受處分人  甲○○
上列抗告人因違反道路交通管理處罰條例案件，不服臺灣板橋地
方法院中華民國99年8月31日所為裁定（99年度交聲字第2393號
），提起抗告，本院裁定如下：
    主  文
抗告駁回。
    理  由
一、異議意旨略以：異議人有關車號FC-1510號自小客車交通違
    規（單號AA0000000）申訴案，臺北市政府警察局中正第二
    分局仍認定其拍照舉發並無違誤，依法固無疑義；惟其說明
    三所述：「查標線係本府交通局依地區交通特性劃設」，明
    明是臺北市交通局標線劃設不良，造成所有用路人到此陷阱
    因此誤蹈法網，還為其官官相護等語。
二、原裁定意旨略以：異議人即受處分人甲○○固不否認於民國
    99 年5月6日8時3分許，駕駛車號FC-1510號自小客車，行經
    臺北市○○街，因有「不依規定駛入來車道」之違規行為。
    異議人雖執前開情詞置辯，惟依道路交通標誌標線號誌設置
    規則第4條規定，本件標誌、標線於該路口之設置，乃用以
    將道路通行權指定給車輛駕駛人與行人，管制其行止及轉向
    之交通管制設施，顯有主管機關對於系爭路段依當地之實際
    路況、行車流量、交通安全之情況，而作禁制、警告、指示
    、及遵行時間之標誌、標線措施，乃屬行政機關之適法合理
    之行政裁量範圍，除有重大、明顯瑕疵或其他違法情形外，
    尚非法院所得任意指摘或變更，故交通標誌、標線之設置是
    否合理、是否便於駕駛人駕駛之問題，與本件異議人是否違
    法無涉。交通標誌、標線、號誌之指示、警告、標制等設置
    ，具有公示、公信之效果，異議人為合法領有駕駛執照之人
    ，其駕駛車輛自應隨時注意各路段所設立之標誌、標線並遵
    行之，不得任意質疑標誌、標線之設置而圖免責任。依本件
    卷附現場照片所見，路面、路口標線均極明顯，又目前本件
    違規地點既劃設此標線，且異議人若遵守標線，並非無從行
    駛，自不能認為因其如果遵行標線行駛，需繞行較遠距離，
    或舉尚有其他駕駛人貪圖便捷，亦以相同違規方式行駛，即
    積非成是，認為可免除自己違規責任。是以，本件異議人既
    確有不依規定駛入來車道行為，其違規之事實甚明，異議人
    空言指摘係因該等路段標線設置不當而違規云云，並無足採
    。是原處分機關依道路交通管理處罰條例第45條第3款之規
    定裁處罰鍰（下同）900元，並依同條例第63條第1項第1款
    ，記違規點數1點，並無不當，裁定駁回受處分人之異議等
    語。
三、抗告意旨略以：本件取締違規地點，明明係臺北市政府交通
    管制工程處標線標誌劃設不當，造成用路人有心(明知劃設
    不當) 或無心(不察有此陷阱)之違規，異議人已敘明理由，
    並檢附相關照片佐證，法官應到場履勘，以明真相，然法官
    卻未到場履勘，僅以法條規定及書面資料即裁定異議駁回，
    無從釐清未來此處重大交通事故之責任歸屬，況本件舉發地
    點之雙黃線標線，業經主管機關台北市交通管制工程處於上
    月間悄悄的在該舉發地面塗銷了一段雙黃線，如該畫線是經
    考量該區交通特性使然，自無在本件之後，偷偷變更原有交
    通標線，顯見國家應負損害賠償責任，請履勘現場，並函請
    台北市交通管制工程處答履是否原標線規劃有誤，致造成用
    路人違規，應由國家賠償。
四、按分向限制線，用以劃分路面成雙向車道，禁止車輛跨越行
    駛，並不得迴轉；汽車駕駛人，爭道行駛不依規定駛入來車
    道者，處新臺幣600元以上1,800元以下罰鍰；汽車駕駛人有
    第45條情形者，除依原條款處罰鍰外，並記違規點數1點，
    道路交通標誌標線號誌設置規則第165條第1項、道路交通管
    理處罰條例第45條第1款、第63條第1項第1款分別定有明文
    。經查，抗告人即受處分人甲○○於前揭時地有不依規定駛
    入來車道之違規行為，為其所不爭執，並有臺北市政府警察
    局舉發違反道路交通管理事件通知單通知聯（北市警交大字
    第AA0000000號）、採證照片、交通部公路總局臺北區○○
    道路交通管理事件之北監自裁字第裁40-AA0000000號裁決書
    附卷可稽，是原裁定認抗告人違規事證明確，維持原處分機
    關依道路交通管理處罰條例第45條第3款規定，裁處抗告人
    罰鍰900元，並駁回抗告人異議，已詳敘其依憑之證據及認
    定之理由，經核並未悖於經驗及論理法則。至該舉發地點劃
    雙黃線是否有當，此係行政機關業務範疇，並非法院權責，
    亦非法院所得審酌，苟認該地點劃線有所不當，應循正當管
    道向權責單位反應，促使重新考量、規劃，而非違規之後始
    爭執該劃線是否妥適，故縱臺北市交通管制工程處就上開地
    點事後塗銷一段雙黃線，亦屬行政機關事後裁量結果，不影
    響抗告人在此之前之違規行為。又上開地點劃線是否有當既
    非法院權責，且本件事證已明，是本院自無履勘現場之必要
    ，併此敘明。是原處分機關道路交通管理處罰條例第45條第
    3款規定處罰鍰900元，而原審以抗告人異議無理由裁定駁回
    ，其認事用法核無違誤。是抗告意旨以前揭事由，指摘原裁
    定不當，難認有據，應予駁回。
五、據上論結，應依道路交通案件處理辦法第26條，刑事訴訟法
    第412條，裁定如主文。
中    華    民    國    99    年    9     月    30    日
                  刑事第二十二庭審判長法  官  郭雅美
                                      法  官  洪于智
                                      法  官  李麗珠
以上正本證明與原本無異。
不得再抗告。
                                      書記官  陳禹任
中    華    民    國    99    年    10    月    1     日

司法院資訊處製作；財團法人民間司法改革基金會備份。
